---
title: "AED"
author: "Wenjia Ye"
date: "2025-10-08"
output: pdf_document
---

```{r setup, include=FALSE}
knitr::opts_chunk$set(echo = TRUE,warning = FALSE,message = FALSE)
```

```{r}
load("C:/Users/34688/OneDrive - Universitat de Barcelona/Escritorio/Mineria/DATA/data.RData")
library(ggplot2)
library(psych)
```

# Anàlisis univariante

## Univariante Numèrica

## Univariante Categòrica

# Anàlisis bivariante

Es realizarà un estudi a dos dimensions per trobar possibles relacions interessants.

## Numèrica i numèrica

Estudiarem la correlació entre les varibales numèriques.

```{r}
cor(data[, varNum],use = "pairwise.complete.obs")
corPlot(data[, varNum])
```
S'observa que majoritariament les variables no estan correlacionades, totes amb valors propers a 0. Excepte dos casos, una correlació negativa entre ComplaintsCount i NetPromoterScore de -0.69 i Balance amb NumOfProducts de -0.31. Com s'ha comentat previament, la varible NumOfProducts i ComplaintsCount possiblement es transformarà com a variable categòrica, llavors, no es realitzà cap canvi aqui.

## Categòrica i categòrica

S'ha estudiat la relació entre la varible resposta Exited i la resta de variables categòriques.

```{r}
cat<-varCat[-10]
v<-"Exited"
par(mfrow = c(3, 3)) 
for (varc1 in cat) {
    if (varc1 != v) {
      prop_table <- prop.table(table(data[, v], data[, varc1]),margin = 2)
      print(prop_table)
      barplot(prop_table, beside = TRUE,main = paste0(v,"&",varc1))
    }
}
```

S'observa que la distribució de la variable respota és molt similar dins de cada grup excepte alguns. A través del gràfic de barres es veu la variable Geography, IsActiveMember i Gender tenen una diferencia considerable i obtenim les conclusions següents.

- Els d'origen alemany tenen aproximandament 1/3 de probalitat de marxar.
- Les dones marxen amb més probabilitat.
- Els membres no actius tenen una prob més elevada de marxar.

S'ha realitzat el test de chi-quadrat per tal de veure si la diferencia observada és significativa.

```{r}
for (varc1 in cat) {
  if (varc1 != v) {
    tab <- table(data[[v]], data[[varc1]])
    test <- chisq.test(tab, correct = FALSE)
    
    cat("\nVariable:", varc1, "\n")
    cat("Chi-squared =", round(test$statistic, 3),
        "df =", test$parameter,
        "p-value =", signif(test$p.value, 5), "\n")
    
    if (test$p.value < 0.05) cat("-> Diferencias significativas entre columnas\n")
  }
}
```

Un cop fet el test, s'afirma lo que s'ha concluït anteriorment.

## Numèrica i categòrica

Estudiem la variable resposta amb la resta de variables numèriques.

```{r}
for (var in varNum) {
  p <- ggplot(data, aes(x = factor(Exited), y = .data[[var]], fill = factor(Exited))) +
    geom_boxplot(alpha = 0.7, na.rm = TRUE) +
    labs(x = "Exited", 
         y = var,
         title = paste("Distribución de", var, "por Exited")) +
    scale_fill_manual(values = c("#66CC99", "#FF6666"), 
                      name = "Exited", 
                      labels = c("No", "Sí")) +
    theme_minimal()
  
  print(p)
}
```

Observem la mateixa distribució de les varibles numèriques segons si marxa o no del banc excepte les variables age,creditscore,numofproducts, Balance i Estimated salary.

Realitzem el test de medianas per veure si la diferencia és significativa.
```{r}
resultados_mediana <- data.frame(
  Variable = character(),
  Mediana_Exited0 = numeric(),
  Mediana_Exited1 = numeric(),
  p_value = numeric(),
  stringsAsFactors = FALSE
)

for (var in varNum) {
  medianas <- tapply(data[[var]], data$Exited, median, na.rm = TRUE)
  p_val <- wilcox.test(data[[var]] ~ data$Exited)$p.value
  
  resultados_mediana <- rbind(resultados_mediana, data.frame(
    Variable = var,
    Mediana_Exited0 = medianas["0"],
    Mediana_Exited1 = medianas["1"],
    p_value = p_val
  ))
}
resultados_mediana
```

Com a resultat s'observa que ens surt significatius aquells vaariables mencionades anteriorment. LLavors podem concluir lo següent:

- Els que tenen una edat més elevada tendeixen a marxar del banc amb més probabilitat.

- Els que tenen un creditScore baix tendeixen a marxar del banc amb més probabilitat.

- Els que tenen un salary estimat més elevat tendeixen a marxar del banc amb més probabilitat.

- Els que tenen només un producte tendeixen a marxar amb més probabilitat.

- Els que tenen un saldo més elevat tendeixen a marxar amb més probabilitat.


# Missings

# Annex

```{r,echo=FALSE}
# taules fetes amb el 100% per columna. És a dir, del grup 1, A+B+C sumen 100, del grup 2 A+B+C=100%.

for (varc1 in varCat) {
  for (varc2 in varCat) {
    if (varc1 != varc2) {
      prop_table <- prop.table(table(data[, varc1], data[, varc2]),margin = 2)
      cat("=============", varc1, " vs. ", varc2, "=========================\n")
      print(prop_table)
    }
  }
}

par(mfrow = c(2, 2))  
for (varc1 in varCat) {
  for (varc2 in varCat) {
    if (varc1 != varc2) {
      prop_table <- prop.table(table(data[, varc1], data[, varc2]),margin =2 )
      barplot(prop_table, beside = TRUE,main = paste0(varc1,"&",varc2))
    }
  }
}

# Desbalanceig entre les combinacions de MaritalStatus, 
# LoanSatatus,Education level, SavingAccount i CustumerSegem.
# no s'observa res rellevant. Masses combinacions.
# Considero que no es tan important estudiar les relaciones entre les varibales.
```

