---
title: "AED"
author: "Wenjia Ye, Siling Guo"
date: "2025-10-08"
output: pdf_document
---

```{r setup, include=FALSE}
knitr::opts_chunk$set(echo = TRUE,warning = FALSE,message = FALSE)
```

```{r}
# load("Mineria/DATA/data.RData")
library(ggplot2)
library(psych)
```

# Anàlisis univariante

## Univariant Numèrica
```{r}
library(psych)
psych::describe(data[, varNum])
```
Hi ha 11 variables. En general, les variables numèriques presenten distribucions raonablement equilibrades, tot i que algunes mostren un comportament més extrem o asimètric.

- En el cas d’AvgTransactionAmount, la distribució aimètrica. Hi ha petit grup de clients que realitzen transaccions molt superiors a la mitjana. Hi pot haver la presència d’outliers.
- Per a la variable ComplaintsCount, la mitjana és molt baixa (0,3) i la mediana és 0, indicant que la majoria dels clients no presenten queixes. S'observa una distribució molt asimètrica amb una gran concentració de valors baixos.

```{r}
### base
par(mfrow = c(2, 4))  
for (var in varNum) {
  hist(data[, var], main = paste0("Histograma ", var))
  boxplot(data[, var], main = paste0("Boxplot ", var))
}

### ggplot2 
library(patchwork)

# Crear listas separadas
plots_histo <- list()
plots_box <- list()

for (var in varNum) {
  binwidth_value <- diff(range(data[[var]])) / 30
  
  histo <- ggplot(data, aes(x = .data[[var]])) + 
    geom_histogram(aes(y = ..density..), colour = "black", fill = "white", binwidth = binwidth_value) +
    geom_density(alpha = .2, fill = "#FF6666") +
    geom_vline(aes(xintercept = mean(.data[[var]], na.rm = TRUE)),
               color = "blue", linetype = "dashed", linewidth = 1) +
    ggtitle(paste("Histograma de", var))
  
  boxp <- ggplot(data, aes(x = .data[[var]])) + 
    geom_boxplot(outlier.colour = "red", outlier.shape = 8, outlier.size = 4) +
    ggtitle(paste("Boxplot de", var))
  
  plots_histo <- append(plots_histo, list(histo))
  plots_box <- append(plots_box, list(boxp))
}

# final_histo <- Reduce(`+`, plots_histo) + plot_layout(ncol = 2) 
# final_box <- Reduce(`+`, plots_box) + plot_layout(ncol = 2) 
# final_histo 
# final_box

library(gridExtra)

plots_per_page <- 6
n_pages_histo <- ceiling(length(plots_histo) / plots_per_page)
n_pages_box   <- ceiling(length(plots_box) / plots_per_page)

for (i in seq_len(n_pages_histo)) {
  idx <- ((i - 1) * plots_per_page + 1):min(i * plots_per_page, length(plots_histo))
  grid.arrange(grobs = plots_histo[idx], ncol = 2)
}

for (i in seq_len(n_pages_box)) {
  idx <- ((i - 1) * plots_per_page + 1):min(i * plots_per_page, length(plots_box))
  grid.arrange(grobs = plots_box[idx], ncol = 2)
}
```
S'observa queen Balance i AvgTransactionAmount tenen acumulació en valors baixos. NumOfProducts i ComplainCount destaquen per la seva distribució discreta, s'indica la necessitat de transformar o escalar les variables indicades.

## Univariant Categòrica
```{r univar-cat, echo=FALSE, message=FALSE, warning=FALSE, results='asis'}
library(kableExtra)
for (var in varCat) {
  tablaAbs <- data.frame(table(data[, var]))
  tablaFreq <- data.frame(table(data[, var])/sum(table(data[, var])))
  m <- match(tablaAbs$Var1, tablaFreq$Var1)
  tablaAbs[, "FreqRel"] <- tablaFreq[m, "Freq"]
  colnames(tablaAbs) <- c("Categoria", "FreqAbs", "FreqRel")
  
  tabla_str <- kable(tablaAbs, format = "pipe")
  tabla_str <- paste(tabla_str, collapse = "\n")

  cat(paste0("### ", var, "\n\n", tabla_str, "\n\n"))
}
```

```{r}
par(mfrow = c(2, 3))  
for (var in varCat) {
  barplot(table(data[, var]),main = var)
}
par(mfrow = c(1, 1))  

### ggplot2
library(gridExtra)

plots <- list()  # lista vacía
i <- 1           # índice

for (var in varCat) {
  tabla <- data.frame(table(data[, var]) / sum(table(data[, var])))
  
  p <- ggplot(data = tabla, aes(x = Var1, y = Freq)) +
    geom_bar(stat = "identity", fill = "steelblue") +
    geom_text(aes(label = paste0(round(Freq * 100, 2), "%")),
              vjust = 1.6, color = "white", size = 3.5) +
    theme_minimal() +
    labs(title = paste("Distribución de", var), x = var, y = "Proporción")
  
  plots[[i]] <- p
  i <- i + 1
}
# Mostrar todos los gráficos en un grid (ejemplo con 2 columnas)
grid.arrange(grobs = plots[1:6], ncol = 2)
grid.arrange(grobs = plots[7:11], ncol = 2)

```
S'observa que la distribució de les variables categòriques és bastant raonable. Però es pot tenir en compte els següents:
- Més de 50% viuen en França.
- Més de 50% están casats.
- Més de 70% tenen tarjeta de crèdits, i més de 60% tenen comptes d'estalvis.
- Més de 60% tenen formació igual o superior a la universitat.
- Només 20% marxen del banc.

# Anàlisis bivariant

Es realizarà un estudi a dos dimensions per trobar possibles relacions interessants.

## Numèrica i numèrica

Estudiarem la correlació entre les varibales numèriques.

```{r}
cor(data[, varNum],use = "pairwise.complete.obs")
corPlot(data[, varNum])
```
S'observa que majoritariament les variables no estan correlacionades, totes amb valors propers a 0. Excepte dos casos, una correlació negativa entre ComplaintsCount i NetPromoterScore de -0.69 i Balance amb NumOfProducts de -0.31. Com s'ha comentat previament, la varible NumOfProducts i ComplaintsCount possiblement es transformarà com a variable categòrica, llavors, no es realitzà cap canvi aqui.

## Categòrica i categòrica

S'ha estudiat la relació entre la varible resposta Exited i la resta de variables categòriques.

```{r}
cat<-varCat[-10]
v<-"Exited"
par(mfrow = c(3, 3)) 
for (varc1 in cat) {
    if (varc1 != v) {
      prop_table <- prop.table(table(data[, v], data[, varc1]),margin = 2)
      print(prop_table)
      barplot(prop_table, beside = TRUE,main = paste0(v,"&",varc1))
    }
}
```

S'observa que la distribució de la variable respota és molt similar dins de cada grup excepte alguns. A través del gràfic de barres es veu la variable Geography, IsActiveMember i Gender tenen una diferencia considerable i obtenim les conclusions següents.

- Els d'origen alemany tenen aproximandament 1/3 de probalitat de marxar.
- Les dones marxen amb més probabilitat.
- Els membres no actius tenen una prob més elevada de marxar.

S'ha realitzat el test de chi-quadrat per tal de veure si la diferencia observada és significativa.

```{r}
for (varc1 in cat) {
  if (varc1 != v) {
    tab <- table(data[[v]], data[[varc1]])
    test <- chisq.test(tab, correct = FALSE)
    
    cat("\nVariable:", varc1, "\n")
    cat("Chi-squared =", round(test$statistic, 3),
        "df =", test$parameter,
        "p-value =", signif(test$p.value, 5), "\n")
    
    if (test$p.value < 0.05) cat("-> Diferencias significativas entre columnas\n")
  }
}
```

Un cop fet el test, s'afirma lo que s'ha concluït anteriorment.

## Numèrica i categòrica

Estudiem la variable resposta amb la resta de variables numèriques.

```{r}
for (var in varNum) {
  p <- ggplot(data, aes(x = factor(Exited), y = .data[[var]], fill = factor(Exited))) +
    geom_boxplot(alpha = 0.7, na.rm = TRUE) +
    labs(x = "Exited", 
         y = var,
         title = paste("Distribución de", var, "por Exited")) +
    scale_fill_manual(values = c("#66CC99", "#FF6666"), 
                      name = "Exited", 
                      labels = c("No", "Sí")) +
    theme_minimal()
  
  print(p)
}
```

Observem la mateixa distribució de les varibles numèriques segons si marxa o no del banc excepte les variables age,creditscore,numofproducts, Balance i Estimated salary.

Realitzem el test de medianas per veure si la diferencia és significativa.
```{r}
resultados_mediana <- data.frame(
  Variable = character(),
  Mediana_Exited0 = numeric(),
  Mediana_Exited1 = numeric(),
  p_value = numeric(),
  stringsAsFactors = FALSE
)

for (var in varNum) {
  medianas <- tapply(data[[var]], data$Exited, median, na.rm = TRUE)
  p_val <- wilcox.test(data[[var]] ~ data$Exited)$p.value
  
  resultados_mediana <- rbind(resultados_mediana, data.frame(
    Variable = var,
    Mediana_Exited0 = medianas["0"],
    Mediana_Exited1 = medianas["1"],
    p_value = p_val
  ))
}
resultados_mediana
```

Com a resultat s'observa que ens surt significatius aquells vaariables mencionades anteriorment. LLavors podem concluir lo següent:

- Els que tenen una edat més elevada tendeixen a marxar del banc amb més probabilitat.

- Els que tenen un creditScore baix tendeixen a marxar del banc amb més probabilitat.

- Els que tenen un salary estimat més elevat tendeixen a marxar del banc amb més probabilitat.

- Els que tenen només un producte tendeixen a marxar amb més probabilitat.

- Els que tenen un saldo més elevat tendeixen a marxar amb més probabilitat.


# Missings

# Annex

```{r,echo=FALSE}
# taules fetes amb el 100% per columna. És a dir, del grup 1, A+B+C sumen 100, del grup 2 A+B+C=100%.

for (varc1 in varCat) {
  for (varc2 in varCat) {
    if (varc1 != varc2) {
      prop_table <- prop.table(table(data[, varc1], data[, varc2]),margin = 2)
      cat("=============", varc1, " vs. ", varc2, "=========================\n")
      print(prop_table)
    }
  }
}

par(mfrow = c(2, 2))  
for (varc1 in varCat) {
  for (varc2 in varCat) {
    if (varc1 != varc2) {
      prop_table <- prop.table(table(data[, varc1], data[, varc2]),margin =2 )
      barplot(prop_table, beside = TRUE,main = paste0(varc1,"&",varc2))
    }
  }
}
```
Desbalanceig entre les combinacions de MaritalStatus, LoanSatatus,Education level, SavingAccount i CustumerSegem.
No s'observa res rellevant. Masses combinacions.Considero que no es tan important estudiar les relaciones entre les variables.

```{r}
library(naniar)

gg_miss_var(data)
VarPar <- list(
  c("DigitalEngagementScore", "TransactionFrequency"),
  c("DigitalEngagementScore", "IsActiveMember"),
  c("NetPromoterScore", "ComplaintsCount"),
  c("Balance", "CreditScore"),
  c("EstimatedSalary", "CustomerSegment"),
  c("Exited", "Balance"),
  c("Exited", "Age"),
  c("Exited", "CreditScore"),
  c("Exited", "NumOfProducts")
)

for (pair in VarPar) {
  x <- pair[1]; y <- pair[2]
  print(
    ggplot(data, aes(x = .data[[x]], y = .data[[y]])) +
      geom_miss_point() +
      labs(title = paste("Valores faltantes:", x, "vs", y)) +
      theme_minimal()
  )
}
```

Asumim que són tots MCAR. No es veu cap patró clar.
