---
title: "outliers multi"
author: "Laura Belmonte"
date: "2025-10-04"
output: html_document
---

```{r setup, include=FALSE}
knitr::opts_chunk$set(echo = TRUE)
```

```{r,echo=FALSE}
train_data<-read.csv2("train.csv", sep=",")
test_data<-read.csv2("test.csv", sep=",")
#submit_data<-read.csv2("sample_submission.csv", sep=",")
train_data$group<-"train"
test_data$group<-"test"
train_data<-train_data[,-1]
test_data$Exited<-NA
common_columns <- intersect(names(train_data), names(test_data))
#common_columns
train_data <- train_data[,common_columns]
test_data <- test_data[,  common_columns]
data<-rbind(train_data,test_data)
data <- data[, c("Exited", setdiff(names(data), "Exited"))]
varCat<-c("Geography", "Gender", "MaritalStatus", "EducationLevel","HasCrCard", 
          "SavingsAccountFlag", "LoanStatus","CustomerSegment","Exited","group" ,"IsActiveMember")
varNum<-c("Age", "CreditScore", "Tenure","EstimatedSalary", "Balance", "NumOfProducts",
          "TransactionFrequency","AvgTransactionAmount","DigitalEngagementScore",
          "ComplaintsCount","NetPromoterScore")
data[varCat] <- lapply(data[varCat], factor)
data[varNum] <- lapply(data[varNum], as.numeric)
#str(data)
```

Hasta ahora hemos visto cada variable por separado mediante diferentes metodos para detectar sus outliers segun las pripiedades individuales de cada variable. 
No obstante, a veces los outliers aparecen en combinación de variables. Así pues estudiaremos los outliers mediante metodos multivarinate

Para detectarlos se pueden usar métodos como la distancia de Mahalanobis o algoritmos más avanzados de detección de anomalías. 

## Cas general

## Distancia de Mahalanobis 

```{r}
dades <- data[, varNum]
for(v in varNum){
  dades[[v]] <- as.numeric(as.character(dades[[v]]))
}

dades2 <- na.omit(dades)

distancia_mahalanobis <- mahalanobis(
  dades2,
  center = colMeans(dades2),
  cov    = cov(dades2)
)
#Grafiquem el plot de la densitat de les distancies
plot(density(distancia_mahalanobis))
```

El gráfico nos sugiere que la gran mayoría de los clientes están dentro de un rango normal, no obstante, existe un grupo pequeño con distancias muy elevadas que se pueden considerar claramente outliers. 

La cola larga a la derecha es la señal principal de anomalías.

Ara se muestran aquellos individuos de la bbdd que quedan sobre del 99% de la distribució $\chi^2$

```{r}
cutoff <- qchisq(p = 0.99, df = ncol(dades2))
dades2[distancia_mahalanobis>cutoff, ]
```

En el extracto mostrado se observan varios valores que podrían considerarse atípicos en relación con el resto de los datos. 

Como podria ser el caso de la edad de 84 años, resulta inusualmente alta dentro de una población bancaria típica, mientras que saldos muy elevados como los de 134,096.53 o 120,656.86 contrastan con otros clientes que incluso mantienen un balance de 0. Asimismo, la frecuencia y monto promedio de transacciones varían de manera considerable entre clientes, lo que sugiere la presencia de comportamientos extremos en el uso de productos financieros. 

De todas estas variables vamos a ordenarlo de manera descendiente 

```{r}
dades2 <- dades2[order(distancia_mahalanobis, decreasing = TRUE),]
par(mfrow=c(1,1))
hist(distancia_mahalanobis)
```

El histograma de la distancia de Mahalanobis muestra que la mayoría de las observaciones tienen valores bajos (entre 5 y 15), mientras que unas pocas presentan distancias mucho más altas (superiores a 25), lo que indica la presencia de posibles outliers multivariantes en el conjunto de datos.

Per estudiar la relación entre variables hacemos un scatterplot 3D de los outliers multivariantes. 

Elegimos las variables: Age, Balance, EstimatedSalary

El gráfico 3D muestra la relación entre edad, balance y salario estimado, donde los puntos negros representan los valores normales y los rojos indican outliers detectados mediante la distancia de Mahalanobis; estas anomalías corresponden a individuos con combinaciones atípicas de variables que se alejan del patrón general de la muestra.

```{r}
library(scatterplot3d)
library(plotly)
umbral <- 8

# Crear columna de outlier
dades2$outlier <- (distancia_mahalanobis > umbral)

# Colores para outliers vs normales
dades2$color <- ifelse(dades2$outlier, "red", "black")

scatterplot3d(dades2[, "Age"], 
              dades2[, "Balance"], 
              dades2[, "EstimatedSalary"],
              color = dades2$color,
              pch = 19,
              main = "Outliers por distancia de Mahalanobis")

fig <- plot_ly(dades2, 
               x = ~Age, 
               y = ~Balance, 
               z = ~EstimatedSalary,
               color = ~outlier,
               colors = c("black", "red"),
               marker = list(size = 4)) %>%
       add_markers() %>%
       layout(title = "Outliers multivariantes (Mahalanobis)")
fig

(who <- which(dades2[, "outlier"] == TRUE))
```

## Local outlier Factor

Compara la densidad de un punto de los datos es un outlier en relación con su vecindad local. La idea central es comparar la densidad de un punto con la de sus vecinos: si un punto tiene una densidad significativamente menor que la de su entorno, se considera una anomalía.

```{r}
library(Rlof)
library(dplyr)
library(rgl)  # para gráficos 3D

# Selección de tres variables numéricas
dades_sel <- dades2[, c("Age", "Balance", "EstimatedSalary")]

# Calcular LOF usando Rlof
outlier.scores <- Rlof::lof(dades_sel, k = 5)

# Ver distribución de los scores
plot(density(outlier.scores), main = "Distribución LOF (k=5)")

# Identificar los 5 principales outliers
outliers <- order(outlier.scores, decreasing = TRUE)[1:5]

# Etiquetas para un biplot PCA
n <- nrow(dades_sel)
labels <- rep(".", n)
labels[outliers] <- "+"
biplot(prcomp(dades_sel), cex = .8, xlabs = labels)

# Marcar outliers en pares de variables
pch <- rep(".", n)
pch[outliers] <- "+"
col <- rep("black", n)
col[outliers] <- "red"
pairs(dades_sel, pch = pch, col = col, main = "Outliers detectados por LOF")

# Gráfico 3D
plot3d(dades_sel[,1], dades_sel[,2], dades_sel[,3],
       type = "s", col = col, size = 1,
       xlab = "Age", ylab = "Balance", zlab = "EstimatedSalary")

```
Se detectan clientes con comportamientos inusuales, como alguien muy joven con balance muy alto, personas con salarios estimados extremadamente diferentes al resto, o combinaciones de características que no siguen el patrón típico de la mayoría de observaciones.


